【裁判字號】    88,易,1134
【裁判日期】    890412
【裁判案由】    違反著作權法
【裁判全文】
臺灣雲林地方法院刑事判決                        八十八年度易字第一一三四號
    公  訴  人  臺灣雲林地方法院檢察署檢察官
    被      告  甲○○
右列被告因違反著作權法案件，經檢察官提起公訴（八十八年度偵字第四八六一號）
，本院判決如左：
        主  文
甲○○明知為侵害著作權之物，而意圖散布而陳列，以侵害他人之著作權，處有期徒
刑參月，如易科罰金，以佰元折算壹日。
扣案之錄影帶「高校惡靈富江」壹卷沒收。
        事  實
一、甲○○係雲林縣斗南鎮○○路一三三號「荳豆書坊」負責人，經營錄影帶、小說
    、漫畫之出租等業務，明知「高校惡靈富江」係日本大映株式會社製作出品之電
    影，該齣電影於西元一九九九年（民國八十八年）三月六日，在日本公開首映，
    同年六月十一日發行錄影帶，於八十八年八月六日，在中華民國臺灣地區嘉年華
    影城、百老匯影城、梅花戲院等電影院線公開上映，並於八十八年五月二十六日
    ，授與中華民國臺灣地區三本企業股份有限公司（下稱三本公司）在臺灣地區之
    錄影帶、鐳射影碟、影音光碟之發行、電視公開播送權等著作財產權能，竟意圖
    出租，未經三本公司之同意，於八十八年八月五日，向嘉義市之「荳豆書坊」總
    店，以一捲新臺幣（下同）二百八十元（定價三百五十元，以八折買進），購入
    由不詳姓名年籍之人擅自重製之「高校惡靈富江」一捲，且意圖散布而陳列於其
    上開租書店內之錄影帶陳列架上，供不特定之顧客以每捲五十元之價錢自由選租
    。嗣於八十八年九月一日下午五時五分許，為警持檢察官核發之搜索票，至上開
    店內實施搜索，而查獲上情，並扣得上開擅自重製之錄影帶「高校惡靈富江」一
    捲。
二、案經三本公司告訴代理人劉培宏訴由雲林縣警察局報請台灣雲林地方法院檢察署
    檢察官偵查起訴。
        理  由
一、訊據被告甲○○固供承未經三本公司同意，而將上開錄影帶陳列於店內，以供顧
    客選租之事實，惟矢口否認上開犯行，辯稱：扣案之錄影帶係「荳豆書坊」總店
    丁○○賣予伊，丁○○有說是合法的帶子，伊不知係侵害著作權之盜版品；且上
    開影片於日本首映後，在臺灣上映已超過三十日，不符合著作權法第四條第一款
    首日發行三十日內，在臺灣同時發行之條件，故伊未侵害三本公司之著作權云云
    。然查右揭事實，業據告訴代理人劉培宏、乙○○分別於警訊時及偵審中指述綦
    詳，並有行政院新聞局電影准演執照一件，經濟部公司執照、臺北市政府營利事
    業登記證各一紙（以上均影本）、告訴人蒐證圖表一紙、現場照片五幀附卷可稽
    ，復有扣案之上開錄影帶一捲足資佐證。次查「高校惡靈富江」一片係於西元一
    九九九年三月六日，在日本首映，同年六月十一日發行錄影帶，於同年八月六日
    ，在臺灣地區嘉年華影城、百老匯影城、梅花戲院等院線公開上映，有日本上映
    海報影本一紙、國內上映海報影本二紙及大映株式會社日本首映中英文證明函二
    紙在卷足憑。而三本公司已自大映株式會社於一九九九年五月二十六日受讓上開
    電影在臺灣地區院線、非院線錄影節目之發行、電視公開播送之專有權利，亦有
    雙方中英文之買賣合約備忘錄二紙存卷可參。按受我國著作權法保護之著作，除
    本國人之著作外，尚包括著作權法第四條所定之外國人著作，故利用外國人之著
    作，如該著作符合本法第四條之規定，除有著作權法第四十四條至第六十五條著
    作財產權之限制之規定情形外，自應徵得該著作財產權人或經其授權之人同意或
    授權，始得利用。又依據北美事務協調委員會與美國在臺協會於民國八十二年七
    月十六日正式簽署生效之「北美事務協調委員會與美國在臺協會著作權保護協定
    」（下稱中美著作權保護協定）第一條第四項規定：在伯恩或世界著作權公約會
    員國（日本為會員國）境內首次發行之著作，於首次發行一年內由美國人或我國
    人（含法人）以書面取得專有權利，且該著作已在我國或美國對公眾流通者，依
    著作權法第四條第二款，得受我國著作權法之保護。另按臺灣公司（法人）或個
    人於日本著作人在日本發行後一年內，取得該著作之專有權利，而符合中美著作
    權保護協定第一條第四項規定者，依著作權法第四條規定，得受我國著作權法之
    保護，有經濟部智慧財產局八十八年十二月七日（八八）智著字第八八○一一三
    ○號函在卷可參。本件著作於西元一九九九年三月六日在日本首映，告訴人於同
    年五月二十六日以書面取得臺灣地區錄影帶發行之專有權利，已詳述如前，自符
    合上述之規定，而得受我國著作權法之保護。再查扣案之錄影帶經本院當庭勘驗
    結果，其直、側標上僅有「富江」二字之記載，並無新聞局核准字號、公司及負
    責人名稱、地址、鐳射標籤等之記載，其與合法之錄影帶外觀迥不相同，實已啟
    人疑竇；參以告訴代理人乙○○陳稱：合法之「高校惡靈富江」錄影帶一卷約需
    五、六百元之譜等語，被告竟能僅以二百八十元購得上市未久，且屬熱門之前開
    錄影帶，更令人質疑，是被告既以經營錄影帶出租為其主要業務之一，其辯稱不
    知扣案之錄影帶係違法重製，顯與一般經驗法則有違，難認其無違反著作權法之
    故意。綜上所述，被告上開辯解，均係事後飾卸之詞，不足採信。至證人丙○○
    雖證稱：扣案之錄影帶並非盜版帶云云；證人丁○○則證稱：伊有告知甲○○該
    錄影帶為合法帶子云云，皆係迴護被告之詞，均不足以作為有利於被告之證據。
    事證明確，被告犯行堪以認定。
二、核被告甲○○所為，係犯著作權法第九十三條第三款以同法第八十七條第二款明
    知侵害他人著作權之物意圖散布而陳列之罪。公訴人雖認被告另涉犯同法第九十
    二條擅自以出租之方法侵害他人著作權之罪嫌云云。惟查被告甲○○於警訊時僅
    供承：伊買進該錄影帶之用途，係為出租給不特定之客人等語，於偵審中均堅稱
    ：扣案之錄影帶尚未出租等語，而告訴代理人劉培宏、乙○○亦始終未能指稱曾
    蒐證查獲被告有出租前開錄影帶之行為，且遍觀全卷均未發現被告已有出租該錄
    影帶之證據，是不能證明被告此部分之犯罪，原應為此部分無罪之諭知，惟公訴
    人認此部分與前開科刑部分為牽連犯，有審判不可分之關係，爰就此部分不另為
    無罪之諭知，應予敘明。爰審酌被告素行良好，未有前科紀錄，有台灣雲林地方
    法院檢察署刑案資料查註紀錄表、本院被告全國前案紀錄表各一件在卷，及其犯
    罪之動機、目的，暨其為斗南鎮「荳豆書坊」負責人，錄影帶出租為其主要業務
    之一，自應體認我國已進入智慧財產權高度保護之時代，竟為圖己利，不知尊重
    他人之智慧財產權，迄今尚未賠償被害人所受之損害，惟扣案之錄影帶僅公開陳
    列、尚未出租，並無所得等一切情狀，量處如主文所示之刑，並諭知易科罰金之
    折算標準，以資懲儆。
三、扣案之「高校惡靈富江」錄影帶一捲，係被告所有供犯罪所用之物，爰依刑法第
    三十八條第一項第二款規定宣告沒收之。
據上論斷，應依刑事訴訟法第二百九十九條第一項前段，著作權法第九十三條第三款
、第八十七條第二款，刑法第十一條前段、第四十一條、第三十八條第一項第二款，
罰金罰鍰提高標準條例第二條，判決如主文。
本案經檢察官施天寶到庭執行職務
中      華      民      國      八十九      年      四    月    十二    日
                                        臺灣雲林地方法院刑事第一庭
                                            法  官  唐  光  義
右正本證明與原本無異。
如不服本判決，應於判決送達後十日內，向本院提出上訴狀。（須附繕本）
                                            書記官  陳  善  永
中      華      民      國      八十九      年      四    月    十二    日
著作權法第九十三條
有左列情形之一者，處二年以下有期徒刑，得併科新臺幣十萬元以下罰金：
  一  侵害第十五條至第十七條規定之著作人格權者。
  二  違反第七十條規定者。
  三  以第八十七條各款方法之一侵害他人之著作權者。


司法院資訊處製作；財團法人民間司法改革基金會備份。
